【裁判字號】    90,台上,1102
【裁判日期】    900301
【裁判案由】    殺人未遂等罪
【裁判全文】
最高法院刑事判決                                九十年度台上字第一一○二號
    上  訴  人  甲○○
右上訴人因殺人未遂等罪案件，不服台灣高等法院中華民國八十九年十二月十五日第
二審判決（八十九年度上訴字第三六六三號，起訴案號：台灣新竹地方法院檢察署八
十八年度偵字第六二七七、八八二五號、八十九年度偵字第九二一號），提起上訴，
本院判決如左：
    主  文
原判決關於殺人未遂部分撤銷，發回台灣高等法院。
其他上訴駁回。
    理  由
壹、撤銷發回部分：
本件原判決認定上訴人甲○○因遭許建勝檢舉涉犯販賣毒品，而對之懷恨在心，亟思
報復，乃於民國八十八年十二月七日晚與許正興、何少文、楊旼燊共同基於普通傷害
及剝奪人行動自由之犯意聯絡，共商將許建勝押至伊住處予以毆打拷問，謀議既定，
乃由許正興於同日晚打電話給許建勝，佯稱向其借錢，經允諾後，許正興乃於翌（八
）日凌晨一時三十分許，騎乘機車至許建勝住處之新竹縣新豐鄉新豐村八鄰紅毛二二
九號門口，許建勝甫開門，許正興即以預藏之瑞士刀（許正興所有，已丟棄）抵住許
建勝之右大腿右側部，威脅不得出聲，強迫許建勝騎機車，後載伊前往上訴人之住處
，甫抵門口，上訴人即持其所有之鋁棒打許建勝，楊旼燊、何少文亦分持上訴人所有
之西瓜刀共同將許建勝押入屋內。上訴人再持鋁棒打許建勝手部、腳部成傷、許正興
亦以上訴人所有之雕刻刀刺傷許建勝右大腿部，逼迫許建勝承認檢舉販毒及騙走許正
興行動電話情事，惟上訴人對許建勝之回答不滿意，楊旼燊、許正興即共同以膠帶、
綁電線用之白色收縮帶將許建勝之手臂反綁，並命其趴在地上，再繼續逼問，而於許
建勝否認時，即由上訴人持鋁棒予以打傷，以此方式剝奪許建勝行動自由及動用私刑
約四十分鐘（被害人此部分所受傷勢，係遭鋁棒打傷及雕刻刀刺傷，與後述遭西瓜刀
砍殺成傷，二者所受傷勢不同，唯自卷附診斷證明書以觀，仍可辨識），之後，何少
文以膠帶矇住許建勝之雙眼及口部，再打電話聯絡綽號「二哥」之陳永煌駕車前來，
迨陳永煌駕駛ＪＲ－七六五三號自用小客車（陳永煌之母彭炯美所有）到場後，許正
興、楊旼燊二人即共同將許建勝押上陳永煌所駕之車內後座，何少文、上訴人持西瓜
刀二把、鋁棒一支逕入車內，分別坐在車內前、後座，陳永煌明知許建勝雙手被反綁
及雙眼被矇住，仍與上訴人、何少文、許正興、楊旼燊共同基於剝奪許建勝行動自由
犯意之聯絡，由其駕車共同將許建勝押往新竹縣湖口鄉二五鄰羊喜窩附近山上（許正
興、楊旼燊未隨同上山，逕自前往球場打球）。抵達山上後，上訴人、何少文又另行
基於殺人犯意之聯絡，將許建勝押出車外至另一邊山上，分持西瓜刀猛力砍殺許建勝
背部、兩上肢共十餘處，許建勝受前揭鋁棒打傷及雕刻刀刺傷及西瓜刀砍殺共受有左
上臂深切割傷各約十公分、六公分，深及肌肉肌腱；右前臂切割傷肌腱及大血管斷裂
約五公分長；右上臂裂傷約四公分；左下腿裂傷約五公分，深及肌肉及腓骨；右臂部
裂傷約二公分，背部裂傷深及肌肉共十二處，各約十一、三‧五、十、八、十三、十
二、十一‧八、十二、八、九、七、十公分之傷害，因而使許建勝受有背部、兩上肢
多處刀傷大出血。上訴人、許正興二人見許建勝受傷大量出血，料必死無疑，乃將之
棄置於該處，相偕搭乘陳永煌駕駛之汽車離去，並將行兇所用之西瓜刀、鋁棒、雕刻
刀及瑞士刀均丟棄於不詳地點。許建勝於上訴人等離去後，乘眼睛上之膠布有些微脫
落，且聽見狗叫聲而循狗叫聲之方向下山至湖口鄉湖南村十一鄰南勢三二號曹振燕之
父住處前求救，始被發現送醫急救而倖免於難。經警循線查獲，並扣得上訴人所有之
膠帶一捆、固定帶二條等情。因而撤銷第一審關於甲○○殺人未遂部分之科刑判決，
改判依牽連犯關係，從一重論處上訴人甲○○殺人未遂罪刑，固非無見。
惟查：(一)、原判決事實記載……抵達山上後，上訴人、何少文（許正興、楊旼燊未隨
同上山，逕自前往球場打球）另行基於殺人之犯意聯絡，將許建勝押出車外至另一邊
山上，分持西瓜刀猛力砍殺許建勝背部及兩上肢共十餘處，……因而使許建勝受有背
部及兩上肢多處刀傷大出血，……等情。於理由內亦說明就殺人未遂部分，上訴人與
何少文二人間，有犯意之聯絡及行為之分擔，均為共同正犯。則未隨同上山之許正興
，自無與上訴人共同為殺人行為之實施，原判決事實竟又記載上訴人與許正興二人見
許建勝受傷，大量出血，料必死無疑，……將之棄置於該處，相偕搭乘陳永煌駕駛之
汽車離去云云。其所載事實前後不一，且與理由內之記載互異，殊難謂無事實與理由
矛盾之違法。(二)、刑法第五十五條所謂之牽連犯，必須二個以上之行為，有方法與結
果之關係者，始足構成。亦即必須以犯一罪之方法行為犯他罪，或以犯一罪之結果行
為犯他罪，方有牽連關係之可言。本件依原判決之認定，上訴人與何少文係於上山後
，始另行基於殺人犯意之聯絡，分持西瓜刀猛力砍殺許建勝背部及兩上肢部共十餘處
，而共同為殺人行為之實施，能否認與所犯妨害自由及傷害等有方法結果之牽連關係
，非無研酌之餘地，原判決遽依牽連犯關係，從一重之殺人未遂罪處斷，於法自屬可
議。上訴意旨指摘原判決此部分不當，尚非全無理由，應認原判決此部分有撤銷發回
更審之原因。
貳、上訴駁回部分：
按刑事訴訟法第三百七十七條規定：上訴於第三審法院，非以判決違背法令為理由，
不得為之。是提起第三審上訴，應以原判決違背法令為理由，係屬法定要件。且必須
依據卷內資料為具體之指摘，並足據以辨認原判決已具備違背法令之形式，始屬相當
。本件原判決維持第一審論處上訴人甲○○販賣第二級毒品，未遂罪刑之判決，駁回
上訴人此部分在第二審之上訴，已明所憑證據及認定理由。並指駁、說明上訴人所
辯伊僅係提供安非他命給許建勝解癮，並非販賣云云，係避就之詞，不足採信，綦詳
。所為合法之事實認定俱有卷內證據資料足憑，從形式上觀察，並無違背法令之情形
存在。上訴意旨，泛言此部分行為，係不能犯，置原判決上開明確論斷於不顧，就原
審已詳加調查及判決理由已說明之事項，為單純之事實上爭執，漫指原判決此部分有
證據調查未盡，違背證據法則及適用法則不當之違法，均與法律規定得為第三審上訴
理由之違法情形，不相適合，應認上訴人此部分之上訴為違背法律上之程式，予以駁
回。
據上論結，應依刑事訴訟法第三百九十五條前段、第三百九十七條、第四百零一條，
判決如主文。
中      華      民      國     九十     年      三      月      一      日
                              最高法院刑事第三庭
                                  審判長法官  陳  錫  奎
                                        法官  劉  敬  一
                                        法官  洪  清  江
                                        法官  李  伯  道
                                        法官  呂  丹  玉
      右正本證明與原本無異
                                              書  記  官
中      華      民      國     九十     年      三      月      六      日


司法院資訊處製作；財團法人民間司法改革基金會備份。
